【裁判字號】    90,自,47
【裁判日期】    900221
【裁判案由】    侵占
【裁判全文】
臺灣臺中地方法院刑事判決                              九十年度自字第四七號
    自  訴  人  丙○○
    被      告  甲○○
                乙○○
右列被告等因侵占案件，經自訴人提起自訴，本院判決如左：
    主      文
甲○○、乙○○，均無罪。
    理      由
一、自訴意旨略以：自訴人丙○○開設國通計程車無線電台，被告甲○○、乙○○於
    民國八十九年四月三日向自訴人丙○○借用乙豪牌五Ｏ六．五二五ＯMHｚ頻道無
    線電車台機一台（附天線、車頂燈、麥克風各一件），然目前被告甲○○、乙○○自八十九年九月三日起，未再繳交借用費，又避不見面，自訴人丙○○業於八
    十九年十月十七日聲明終止合約，被告甲○○、乙○○至今尚未交回無線電車台
    機組，顯係意圖為自己不法之所有，而將上開借用之無線電車台機組侵占入己，
    因認被告二人涉有刑法第三百三十五條第一項之侵占罪嫌云云。
二、按犯罪事實應依證據認定之，無證據不得推定其犯罪事實，又不能證明被告犯罪
    者，應為無罪判決之諭知，刑事訴訟法第一百五十四條、第三百零一條第一項定
    有明文。又認定不利於被告之證據須依積極證據，苟積極證據不足為不利於被告
    事實之認定時，即應為有利被告之認定，更不必有何有利之證據，最高法院三十
    年上字第八一六號判例可資參照。
三、自訴人丙○○認被告甲○○、乙○○共同涉有侵占罪行，無非以其等向自訴人所
    借用之無線電車台機組未交還為其主要論據。訊據被告二人均堅決否認右揭犯行
    ，被告甲○○辯稱：合約係其簽訂的，與其太太乙○○無關，而借用費每個月繳
    一次，其在八十九年九月三日前均有繳納借用費，惟自訴人在八十九年九月二十
    二日起，不明原因地將其借用之無線電關機，其才未再繳借用費，又其要當庭交
    還該無線電車台機組給自訴人，其並無侵占之故意等語；被告乙○○則辯稱：本
    件合約係甲○○所簽訂，其事先並不知情等語。經查：自訴人係經營國通計程車
    客運服務行（國通計程車無線電台），被告甲○○係於八十九年四月三日，向自
    訴人借用五Ｏ六．五二五ＯMHｚ頻道無線電車台機一台（附天線、車頂燈、麥克
    風各一件），並以被告乙○○為連帶保證人，此有營利事業登記證及借用合約書
    影本各一份附卷可稽，被告乙○○僅係本件合約之連帶保證人，且上開無線電車
    台機組亦非被告乙○○所持有，原與侵占罪須以持有他人之物之構成要件不相符
    合。而被告甲○○依約繳納借用費至八十九年九月二日，自訴人於八十九年九月
    二十二日起將被告甲○○借用之無線電關機等情，業據自訴人及被告甲○○於本
    院審理時指、供述明確，是自訴人與被告甲○○就該借用合約已有爭議，原即難
    憑被告甲○○未依約返還借用物，即遽認其有為自己不法所有之意圖。而被告甲○○於上開爭議衍生之際，已另與台中無線電台簽訂合約，則其向自訴人借用之
    無線電車台機組，對其而言，應已無何用處，堪認其係因與自訴人發生糾紛，始
    未即刻返還該無線電車台機組，難認其有侵占之意圖，允無疑義。況被告甲○○
    亦已於本院審理時當庭交還上開無線電車台機組給自訴人，自訴人亦表明「被告
    已將東西交還，所以不告了」等語，足見本件應僅係民事糾葛，尚不得僅憑被告
    甲○○未依約交還上開無線電車台機組即認其有侵占之犯行。
四、綜上所述，被告二人之辯解應可採信，此外復查無其他積極之證據足以證明被告
    二人有何自訴人所指侵占之犯行，既不能證明被告二人犯罪，爰依法均為無罪判
    決之諭知。
據上論斷，應依刑事訴訟法第三百四十三條、第三百零一條第一項，判決如主文。
中    華    民    國      九十        年      二      月      二十一    日
                                      臺灣台中地方法院刑事第七庭
                                          法  官  簡源希
右正本證明與原本無異。
如不服本判決，應於判決送達後十日內向本院提出上訴狀，上訴於臺灣高等法院臺中
分院( 須附繕本 )。
                                          書記官
中    華    民    國      九十      年       二      月     二十一      日


司法院資訊處製作；財團法人民間司法改革基金會備份。
